臺灣新竹地方法院刑事判決
110年度訴字第191號
公  訴  人  臺灣新竹地方檢察署檢察官
被      告  許清風


上列被告因違反廢棄物清理法案件，經檢察官提起公訴（109 年
度偵字第13588號），於本院準備程序進行中，被告就被訴事實
為有罪之陳述，經合議庭裁定由受命法官獨任進行簡式審判程序
，判決如下：
    主      文
許清風共同犯廢棄物清理法第四十六條第四款前段之非法清理廢
棄物罪，處有期徒刑陸月，如易科罰金，以新臺幣壹仟元折算壹
日。緩刑貳年。
    事實及理由
一、許清風、林竣賢（本院另行審結）、曾永鑫(另經檢察官通
    緝中)及真實年籍不詳綽號「十四代」之成年男子均明知不
    得任意棄置有害事業廢棄物，且未經主管機關許可並取得廢
    棄物之貯存、清除及處理許可證，不得從事廢棄物之貯存、
    清除及處理業務，竟共同基於任意棄置有害事業廢棄物及未
    領有廢棄物清除、處理許可文件，而從事廢棄物之清除、處
    理之犯意聯絡，由許清風委託林竣賢、曾永鑫及「十四代」
    3人，以每車次新臺幣(下同)1萬元之價格，至許清風所經營
    址位桃園市○○區○○街000巷00號商行處載運有害事業廢棄物
    即裝有廢機油(含甲苯、二甲苯成分)之鐵桶及塑膠桶。林竣
    賢、曾永鑫及「十四代」3人應允後，即於民國109年4月21
    日起至22日止一同駕駛車牌號碼0000-00號自用小貨車，至
    桃園市○○區○○街000巷00號商行處載運有害事業廢棄物即裝
    有廢機油之鐵桶、塑膠桶，接續將上開有害事業廢棄物4車
    次(共47桶)傾倒於新竹縣新埔鎮義民路2段大平窩溪下游200
    公尺南岸處、雲林縣虎尾鎮不詳處所及桃園市○○區○○街000
    巷00號等處傾倒、棄置而處理之。嗣因警接獲民眾報案，並
    會同行政院環保署北區督察大隊及新竹縣政府環境保護局稽
    查人員前往稽查，確認林竣賢、曾永鑫及「十四代」所非法
    清運之物係有害事業廢棄物，而查悉上情。
二、本案犯罪之證據，除應補充「車牌號碼0000-00號之車輛詳
    細資料報表、新竹縣政府環境保護局109年10月6日環業字第
    1093402850號函、非法棄置廢棄物清理處置計畫書-審查意
    見表、廢棄物處置（清理）計畫書、廢棄物清除契約書、事
    業廢棄物委託處理契約書及被告許清風於本院準備及簡式審
    判程序時之自白（見偵查卷第66頁、第114頁、本院卷第46
    頁、第65頁、第71頁、第73頁至第143頁」外，餘均引用檢
    察官起訴書之記載（如附件）。
三、論罪科刑
  ㈠按廢棄物清理法所稱之廢棄物，分下列2種：㈠一般廢棄物：
    垃圾、糞尿、動物屍體或其他非事業機構所產生足以污染環
    境之固體或液體廢棄物；㈡事業廢棄物：1.有害事業廢棄物
    ：由事業機構所產生具有毒性、危險性，其濃度或數量足以
    影響人體健康或污染環境之廢棄物。2.一般事業廢棄物：由
    事業機構所產生有害事業廢棄物以外之廢棄物。本件被告許
    清風所委託丟棄之廢棄物，係使用過之廢機油鐵桶（內含有
    甲苯、二甲苯）等物質及部分桶槽採樣廢棄物之閃火點小於
    60度等，依檢測報告判定屬有害事業廢棄物等情，有北區督
    察大隊督察紀錄及檢測報告彙整附卷為憑（見偵查卷第93頁
    至第97頁），是被告許清風任意棄置者屬於有害事業廢棄物
    ，並無疑義，自該當廢棄物清理法第46條第1款所定「任意
    棄置有害事業廢棄物」之構成要件。
  ㈡又從事廢棄物清除、處理業務者，應向直轄市、縣（市）主
    管機關或中央主管機關委託之機關申請核發公民營廢棄物清
    除處理機構許可文件後，始得受託清除、處理廢棄物業務，
    廢棄物清理法第41條第1項前段定有明文。次按廢棄物清理
    法第46條第4款所規定犯罪構成要件行為，計有貯存、清除
    及處理，其中所謂「貯存」，係指事業廢棄物於清除、處理
    前，放置於特定地點或貯存容器、設施內之行為；至於「清
    除」，指事業廢棄物之收集、運輸行為，行政院環境保護署
    發布之事業廢棄物貯存清除處理方法及設施標準第2條第1款
    、第2款分別規定甚明。再按有害事業廢棄物之貯存方法，
    除生物醫療廢棄物之廢尖銳器具及感染性廢棄物外，應符合
    下列規定：一、應依有害事業廢棄物認定方式或危險特性分
    類貯存，二、應以固定包裝材料或容器密封盛裝，置於貯存
    設施內，分類編號，並標示產生廢棄物之事業名稱、貯存日
    期、數量、成分及區別有害事業廢棄物特性之標誌，事業廢
    棄物貯存清除處理方法及設施標準第7條第1項第1款、第2款
    亦分別定有明文。另按廢棄物清理法第46條第4款之未領有
    許可文件清理廢棄物罪，其犯罪主體，不以廢棄物清理業者
    為限，只要未依第41條第1項規定領有廢棄物清除、處理許
    可文件，而從事貯存、清除、處理廢棄物，即為該當（最高
    法院109年度台上大字第3338號大法庭裁定意旨參照）。查
    被告許清風及共犯林竣賢、曾永鑫及「十四代」等人，並未
    領有任何環保主管機關核發之廢棄物處理、清除許可文件等
    情，業據被告許清風等人供承在卷，且依據上開說明，本罪
    之犯罪主體，不以廢棄物清理業者為限，是被告許清風未將
    廢機油桶，交由合法之清運公司代為清除、處理，卻委任共
    犯林竣賢及曾永鑫及「十四代」等人，任意棄置於上開地點
    ，自該當廢棄物清理法第46條第4款所定「未依規定領有廢
    棄物清除許可文件，從事廢棄物清除」之構成要件。
　㈢核被告許清風所為，係違反廢棄物清理法第46條第1 款之非
    法清理廢棄物罪及同法第46條第4款前段之非法清理廢棄物
    罪。被告許清風與共犯林竣賢及共犯曾永鑫及「十四代」等
    人就本案上開犯行有犯意聯絡及行為分擔，應論以共同正犯
    。被告許清風以一行為同時觸犯上開2罪名，為想像競合
    犯，應依刑法第55條之規定，從情節較重之廢棄物清理法第
    第46條第4款前段之非法清理廢棄物罪。被告許清風係於密
    切接近之時間為之，侵害相同法益，行為間獨立性極為薄弱
    ，依一般社會健全觀念，應視為數個舉動之接續施行，核為
    包括之一行為予以評價為當，應論以接續犯之一罪。被告許
    清風與同案被告林竣賢及共犯曾永鑫及「十四代」等人就本
    案之犯行有犯意聯絡及行為分擔，應論以共同正犯。
　㈣按刑法第59條規定：犯罪之情狀顯可憫恕，認科以最低度刑
    仍嫌過重者，得酌量減輕其刑。其所謂「犯罪之情狀」與同
    法第57條規定科刑時應審酌之一切情狀，並非有截然不同之
    領域，於裁判上酌減其刑時，應就犯罪一切情狀（包括第57
    條所列舉之10款事項），予以全盤考量，審酌其犯罪有無顯
    可憫恕之事由（即有無特殊之原因與環境，在客觀上足以引
    起一般同情，以及宣告法定低度刑，是否猶嫌過重等），以
    為判斷（最高法院95年度台上字第6157號判決意旨可資參照
    ）。且適用刑法第59條酌量減輕其刑時，並不排除同法第57
    條所列舉10款事由之審酌（最高法院70年度第6次刑事庭會
    議決議可供參照）。又廢棄物清理法之立法意旨固係為有效
    清除、處理廢棄物，改善環境衛生，維護國民健康，然其立
    法背景係在我國經濟高度發展後，為能均衡生態保護之急迫
    需求，故特立本罪俾以重刑嚴罰有效嚇阻惡意破壞我國生態
    環境之行為。然犯廢棄物清理法第46條各款之罪，法定刑
    為「1年以上5年以下有期徒刑，得併科新臺幣1500萬元以下
    罰金」，不可謂不重，本案被告許清風委託共犯林竣賢、曾
    永鑫及「十四代」等人，清運棄置有害事業廢棄物，雖造成
    環境污染之實害，然時間不長即遭查獲、採樣蒐證後，業經
    被告許清風委託合法之清理處置業者，提出清理及處置計畫
    ，處理本案之有害事業廢棄物，業據被告許清風供承在卷，
    另有非法棄置廢棄物法理處置計畫書-審查意見表、廢棄物
    處置（清理）計畫書、廢棄物清除契約書、事業廢棄物委託
    處理契約書等件在卷可參（見本院第73頁至第144頁），是
    本案所生之危害尚非鉅大，從而本院認為對被告許清風縱科
    以最低之刑，猶嫌過重，實屬情輕法重，在客觀上足以引起
    一般人之同情，而有堪予憫恕之處，認依其情狀處以如主文
    所示之刑，即足以懲儆，並能兼顧比例原則及防衛社會之目
    的，爰依刑法第59條之規定，酌減其刑。
  ㈤爰以行為人之責任為基礎，審酌被告許清風係商行之負責人
    ，從事冷凍冰箱之維俢，當知裝有廢機油之鐵桶及塑膠桶等
    ，係有害事業廢棄物，若任意清運棄置，不但影響環境之維
    護，更容易污染河川及受灌溉之農地，進而對健康之人產生
    致病之風險，其所為實屬不該，惟念其犯後坦承犯行，態度
    尚可，復兼衡被告棄置之有害事業廢棄物，皆為新竹縣政府
    環境保護局所查獲，所生危害尚非鉅大，及其自述國中畢業
    之智識程度、目前經營許清風商行從事冷凍冰箱維修，尚有
    父母及兩名子女待其扶養之家庭生活狀況（參被告許清風於
    本院審理時之供述，見本院卷第71頁）及其他一切情狀，量
    處如主文所示之刑，並諭知易科罰金之折算標準。
　㈥查被告許清風前未曾因故意犯罪受有期徒刑以上刑之宣告，
    有臺灣高等法院被告前案紀錄表在卷可佐，素行尚佳，本院
    審酌其因一時失慮致罹刑典，惟已坦承犯錯，況其尚有父母
    及兩名子女待其扶養，兼衡其為家中之經濟支柱，倘令其入
    監服刑，將使其家庭陷入困境，且本案所造成之環境污染，
    業經被告許清風委託合法之清理處置業者，處理有害事業廢
    棄物，有上開清運計畫在卷可憑，並將有害事業廢棄物清除
    改善完畢，已如前所述，足認其有悔悟，本院衡量再三，認
    被告許清風經此偵審程序之教訓，當已知所警惕，信無再犯
    之虞，是以本院認前揭所宣告之刑，以暫不執行為適當，爰
    併予宣告緩刑2 年，以啟自新。
據上論斷，應依刑事訴訟法第273 條之1 第1 項、第299 條第1
項前段、第310 條之2 、第454 條第2 項，判決如主文。
本案經檢察官沈郁智提起公訴，檢察官孫立婷到庭執行職務。
中    華    民    國   110    年    8     月    19    日
                  刑事第七庭    法  官    華澹寧
以上正本證明與原本無異。　　　　　　　　　
如不服本判決應於收受本判決後20日內向本院提出上訴書狀，上
訴書狀應敘述具體理由。上訴書狀未敘述上訴理由者，應於上訴
期間屆滿後20 日內補提理由書狀於本院(均須按他造當事人之人
數附繕本)「切勿逕送上級法院」。　　
中    華    民    國   110    年    8     月    19    日
                                書記官    吳羽君
附錄本案論罪法條：　　　　　　　　　　　　　　　
廢棄物清理法第46條第1款、第4款
有下列情形之一者，處1年以上5年以下有期徒刑，得併科新臺幣
1千5百萬元以下罰金：
一、任意棄置有害事業廢棄物。　　
四、未依第四十一條第一項規定領有廢棄物清除、處理許可文件
    ，從事廢棄物貯存、清除、處理，或未依廢棄物清除、處理
    許可文件內容貯存、清除、處理廢棄物。 　　　　　　　
（附件）
臺灣新竹地方檢察署檢察官起訴書
                                    109年度偵字第13588號
　　被　　　告　許清風　
上列被告等因違反廢棄物清理法案件，已經偵查終結，認應提起
公訴，茲將犯罪事實及證據並所犯法條分敘如下：
　　　　犯罪事實
一、許清風、林竣賢、曾永鑫(另為通緝)及真實年籍不詳綽號「
    十四代」之成年男子均明知未經主管機關許可並取得廢棄物
    之貯存、清除及處理許可證，不得從事廢棄物之貯存、清除
    及處理業務，許清風、林竣賢、曾永鑫及「十四代」竟共同
    基於未領有廢棄物處理許可證，而從事有害事業廢棄物清除
    及處理之犯意聯絡，由林竣賢、曾永鑫及「十四代」於民國
    109年4月21日共同駕駛車牌號碼0000-00號自小貨車，以每
    車次新臺幣(下同)1萬元之價格，受許清風所託至其所經營
    址位桃園市○○區○○街000巷00號商行處載運有害事業廢棄物
    即裝有廢機油(含甲苯、二甲苯)之鐵桶、塑膠桶4車次(共47
    桶)，林竣賢、曾永鑫及「十四代」復於同年月21日、22日
    接續將上開有害事業廢棄物4車次(共47桶)傾倒於新竹縣新
    埔鎮義民路2段大平窩溪下游200公尺南岸處、雲林縣虎尾鎮
    不詳處所及桃園市○○區○○街000巷00號等處而處理之，嗣因
    警接獲民眾報案，並會同行政院環保署北區督察大隊及新竹
    縣政府環境保護局稽查人員於前往稽查，確認許清風、林竣
    賢、曾永鑫及「十四代」所非法處理之物係有害事業廢棄物
    ，而悉上情。
二、案經新竹縣政府警察局新埔分局報告偵辦。
　　　　證據並所犯法條
一、證據清單及待證事實：
編號 證據名稱 待證事實 1 被告許清風於警詢、偵查中之供述及具結證述 1、被告許清風坦認全部犯    罪事實。 2、佐證被告許清風、林竣賢及同案被告曾永鑫等人未領有廢棄物處理許可證，猶於上開時、地非法處理有害事業廢棄物4車次(共47桶)之事實。 2 被告林竣賢於警詢、偵查中之供述及具結證述 1、被告林竣賢坦認全部犯    罪事實。 2、佐證被告許清風、林竣賢及同案被告曾永鑫等人未領有廢棄物處理許可證，猶於上開時、地非法處理有害事業廢棄物4車次(共47桶)之事實。  3 新竹縣政府警察局新埔分局搜索扣押物品目錄表、現場暨監視器翻拍照片26張、新竹縣政府環境保護局稽查工作紀錄1紙、行政院環保署北區督察大隊督察紀錄2紙、行政院環境保護署委託環境檢測機構樣品檢測報告2份 證明被告許清風、林竣賢及同案被告曾永鑫等人未領有廢棄物處理許可證，猶於上開時、地非法處理有害事業廢棄物4車次(共47桶)之事實。 
二、核被告許清風、林竣賢所為，均係涉犯廢棄物清理法第46條
    第1款任意棄置有害事業廢棄物罪嫌及同法第46條第4款之非
    法清除及處理廢棄物罪嫌，涉犯之2罪名間為想像競合，請
    從重論處。被告2人與共犯曾永鑫有犯意聯絡及行為分擔，
    請論以共同正犯；被告2人為圖暴利，任意棄置有害事業廢
    棄物，嚴重汙染環境，惡性重大，請均從重量刑，以示懲誡
    。另被告林竣賢、曾永鑫所收取清除、處理費用共4萬元，
    為本案犯罪所得，請依刑法第38條之1第1項、第3項宣告沒
    收，於全部或一部不能沒收或不宜執行沒收時，追徵其價額
    。
三、依刑事訴訟法第251條第1項提起公訴。
　　此　致
臺灣新竹地方法院
中　　華　　民　　國　 110　　年　　2 　　月　　3 　　日
　　　　　　　　　　　　　　　檢　察　官　沈郁智
本件證明與原本無異